臺灣高等法院民事判決
109年度重上更一字第19號
上  訴  人  黃江淑  
訴訟代理人  王韻茹律師
            謝進益律師
            初泓陞律師
被  上訴人  臺北市九龍太子會
法定代理人  翁金義  
訴訟代理人  黃璧川律師
            林殷世律師
            劉衡慶律師
            陳宏銘律師

上列當事人間請求遷讓房屋等事件，上訴人對於中華民國臺灣臺
北地方法院104年度訴字第549號第一審判決提起上訴，並為訴之
追加、減縮，經最高法院發回更審，本院於110年4月7日言詞辯
論終結，判決如下：
    主      文
原判決關於駁回上訴人後開第二項之訴部分及該部分假執行之聲
請，暨該部分訴訟費用之裁判均廢棄。
上開廢棄部分，(一)被上訴人應自門牌號碼臺北市○○區○○路○○○
巷○號地上一至六層之建物遷出，並返還予上訴人；(二)被上訴
人應給付上訴人新臺幣壹佰捌拾伍萬壹仟柒佰柒拾肆元，及自民
國一○三年十二月四日起至清償日止，按年息百分之五計算之利
息，暨自一○三年十二月四日起至返還上開建物之日止，按月給
付上訴人新臺幣參拾萬捌仟陸佰貳拾玖元。
被上訴人應自門牌號碼臺北市○○區○○路○○○巷○號地下一層及屋頂
層之建物遷出，並返還予上訴人。
第一、二審(減縮部分除外)、追加之訴及發回前第三審(減縮部
分除外)訴訟費用，均由被上訴人負擔。 
本判決所命給付，於上訴人以新臺幣壹仟貳佰肆拾肆萬元供擔保
後得假執行，但被上訴人如以新臺幣參仟柒佰貳拾玖萬貳仟貳佰
貳拾伍元預供擔保，得免為假執行。
    事實及理由
壹、程序方面：
    按第二審訴之變更或追加，非經他造同意，不得為之，但請
     求之基礎事實同一、擴張應受判決事項之聲明者，不在此
    限 ，民事訴訟法第446條第1項、第255條第1項第2、3款定
    有明文。上訴人於原審主張門牌號碼臺北市○○區○○路000巷0
    號(下稱系爭建物)為其所有，依民法第767條第1項前段規定
    ，請求被上訴人自系爭建物地上1至6層遷出，並將之返還予
    上訴人。嗣於本院前審審理期間，依臺北市建築師公會鑑定
    報告書(見本院前審卷二第2-77頁)所載測量結果，追加請求
    被上訴人自系爭建物地下1層及屋頂層遷出，併返還予上訴
    人。另上訴人於原審係請求被上訴人給付新臺幣(下同)311
    萬6,157元本息，嗣減縮請求被上訴人應給付185萬1,774元(
    見本院卷一第65-67頁)，核與原訴請求之基礎事實同一，僅
    係減縮、擴張應受判決事項之聲明，應准予准許。 
貳、實體方面：
一、上訴人主張：伊係臺北市○○區○○段0○段00000○000○00000○00
    000○000○000地號土地(下稱系爭土地)之所有權人，於民國7
    0年間因篤信宗教，出資委請訴外人哥倫布建設股份有限公
    司在系爭土地上興建系爭建物，本欲供祭祀、禪修之用。惟
    因系爭建物之使用分區為住宅區，經主管機關公告不得作為
    宗教寺廟使用，為免受罰，乃將之閒置。嗣伊於103年2月17
    日，收受臺北市政府都市發展局函文，始知訴外人臺北市九
    龍宮(下稱九龍宮)主持人廖林雪子與其他信眾自同年1月間
    起，未經伊同意，擅自占用系爭建物，廖林雪子並稱自同年
    5月17日起，已將該建物交予被上訴人使用，因被上訴人無
    權占有系爭建物，且受有相當於租金之不當得利等情。爰依
    民法第767條第1項前段、第179條之規定，求為命被上訴人
    自系爭建物地上1至6層遷出，並將之返還予上訴人，及給付
    185萬1,774元本息，暨自起訴狀繕本送達翌日起至返還系爭
    建物之日止，按月給付30萬8,629元。並於本院前審追加請
    求被上訴人自系爭建物地下1層及屋頂層遷出，返還建物之
    判決(上訴人逾上開範圍請求部分，未繫屬本院，不予贅述)
    。
二、被上訴人則以：九龍宮早於60年間即存在之臺灣民間神明會
    ，信眾千餘人，伊係九龍宮基於服務信眾之需要，於103年5
    月17日另行籌組之人民團體，社員有限，二者非同一主體。
    而九龍宮之信眾於68年間商議擴建宮廟，由斯時擔任主任委
    員之上訴人捐獻系爭土地，其他信眾集資募得5,000餘萬元
    獻款興建系爭建物，該建物於72年間取得建築執照後，即作
    為九龍宮奉祀三太子等眾神之宮廟，使用迄今。系爭建物既
    以九龍宮信眾之捐款所興建，應屬九龍宮所有，僅因九龍宮
    無法人資格，且受限於當時法令不能申請宮廟建築，無從登
    記為所有權人，始將該建物借名登記予上訴人。嗣伊經九龍
    宮之同意，使用系爭建物1樓約5坪作為辦公室，系爭建物3
    樓1間房間放置文書，合計約40坪，具合法占有權源。又上
    訴人訴請伊返還系爭建物，惟九龍宮仍可繼續使用系爭建物
    ，伊不可能將系爭建物返還予上訴人，上訴人之請求顯然不
    能因確定判決而實現及執行，欠缺權利保護要件。縱認系爭
    建物為上訴人所有，非九龍宮所有，惟該建物自始作為九龍
    宮之宮廟使用，至少應認上訴人與九龍宮就系爭建物具有使
    用借貸之法律關係，伊仍非無權占有等語，資為抗辯。 
三、原審判決駁回上訴人之訴及假執行之聲請，上訴人聲明不服
    提起上訴，經本院前審駁回其上訴。嗣上訴人再對本院前審
    判決提起上訴，經最高法院予以廢棄發回本院後，其上訴聲
    明：(一)原判決關於駁回上訴人後開第二項之訴部分及該部
    分假執行之聲請，暨該部分訴訟費用之裁判均廢棄；(二)上
    開廢棄部分，⒈被上訴人應自門牌號碼臺北市○○區○○路000巷
    0號地上1至6層之建物遷出，並返還予上訴人；⒉被上訴人應
    給付上訴人185萬1,774元，及自起訴狀繕本送達翌日起至清
    償日止，按年息5%計算之利息，並自起訴狀繕本送達翌日起
    至返還系爭建物之日止，按月給付上訴人30萬8,629元；⒊上
    訴人願供擔保，請准宣告假執行。又上訴人於本院為訴之追
    加，聲明：被上訴人應自門牌號碼臺北市○○區○○路000巷0號
    地下1層及屋頂層之建物遷出，並返還予上訴人。被上訴人
    答辯聲明：(一)上訴及追加之訴均駁回；(二)如受不利判決
    ，願供擔保請准免為假執行宣告。   
四、按權利保護要件，係指訴訟成立要件外，當事人請求法院為
    利己之本案判決所必備之要件。查，被上訴人主張其係有權
    占有系爭建物，至於系爭建物究係何人出資興建、被上訴人
    占有使用範圍為何，乃實體理由有無之判斷，系爭建物既登
    記為上訴人所有，則上訴人本於所有權人地位，訴請被上訴
    人自系爭建物遷出並返還予上訴人，自有受判決之法律上利
    益，難謂其訴欠缺權利保護必要。是被上訴人上開所辯，自
    無可取。 
五、上訴人主張系爭建物於興建完成後，即登記為其所有一情，
    有建物謄本在卷可憑(見原審卷一第35-40頁)，且為被上訴
    人所不爭執，堪信為真正。上訴人請求被上訴人應自系爭建
    物遷出，並將系爭建物返還予上訴人，併請求相當於租金之
    不當得利，則為被上訴人否認，並以前詞置辯。茲就爭點論
    述如下：
(一)系爭建物係由上訴人出資建築，原始取得所有權，上訴人與
    九龍宮間無借名關係存在，亦無借貸關係：
　　⒈按所謂借名登記契約，乃當事人約定，一方(借名者)經他
      方(出名者)同意，而就屬於一方現在或將來之財產，以他
      方之名義，登記為所有人或其他權利人之契約，是出名人
      與借名者間應有借名登記之意思表示合致，始能成立借名
      登記契約。而不動產登記當事人名義之原因原屬多端，主
      張借名登記者，應就該借名登記之事實負舉證責任(最高
      法院110年度臺上字第528號判決參照)。次按原始建築房
      屋者，原始取得其所有權，不以登記為生效要件。
    ⒉被上訴人辯稱系爭建物係以九龍宮信眾所捐獻之資金建築
      ，並借用上訴人之名義辦理第一次登記等情，固舉信眾捐
      獻名冊、系爭建物之新建契約、證人廖林雪子、雷李妲妲
      、李施美燕、吳鄭幸幸、王施美雀等人證詞(見原審卷一
      第144-145頁、第208-209頁、第226-227頁、本院前審卷
      二第234-238頁、本院卷一第448-452頁)為據。惟查，上
      訴人原係主張九龍宮信眾為獻廟捐款共約5,000餘萬元(見
      原審卷一第65頁、第230頁、本院前審卷一第125頁)，其
      後改稱為8,000萬餘元(見本院前審卷二第200頁、本院前
      審卷三第117頁)，其前後供述不一，已非無疑。更遑論被
      上訴人當庭提出之70年、71年九龍宮捐獻名冊(見本院前
      審卷二第246-247頁、第251-254頁)，其上所載九龍宮信
      眾捐獻之金額，合計僅約為1,500餘萬元，加以證人即九
      龍宮信眾王施美雀、鄭幸幸均證稱：不知九龍宮信眾總共
      捐多少金錢建廟等語(見本院卷一第450頁、第455頁)，則
      被上訴人辯稱九龍宮信眾為獻廟所捐款項逾5,000萬元云
      云，自有可議。
　　⒊再者，興建系爭建物之總工程費為2,880萬元，有契約書可
      憑(見本院前審卷二第236頁)，亦為被上訴人所不爭執(見
      本院前審卷三第117頁)，已逾九龍宮信眾前開1,500餘萬
      元之捐款。復審諸證人即九龍宮之負責人廖林雪子證稱：
      伊名下凱基證券信託帳戶與伊先生廖政典名下永豐銀行信
      託帳戶內之金錢均係信眾之捐款，當時係為捐地建廟所收
      金錢等語(見原審卷一第227頁)，以及證人即九龍宮之信
      眾王施美雀亦證稱：當初捐獻之金錢係由上訴人收取，上
      訴人有借用廖林雪子之名義將錢存入銀行，錢後面到底如
      何使用伊不清楚等語(見本院卷一第449頁)；證人即九龍
      宮之信眾鄭幸幸證稱：建廟的錢最後都交給上訴人保管，
      就伊所知係存入廖林雪子與廖政典之帳戶等語(見本院卷
      一第453頁)，復經核算廖林雪子與其夫婿廖政典上開兩帳
      戶之金額，共計為4,965萬6,460元(見原審卷一第182頁)
      ，遠逾當年九龍宮信眾為建廟所捐獻之金額，堪認九龍宮
      信眾為建廟所捐贈之款項係存入廖林雪子與其夫婿廖政典
      之帳戶內，並無用以支付興建系爭建物之費用。則被上訴
      人辯稱系爭建物係由九龍宮信眾捐款出資興建云云，無可
      採信。
　  ⒋又證人即系爭建物之建築師楊崇銘證稱：被上訴人提出之
      契約內容係包含在上訴人提出之契約內，上訴人所提出之
      契約始為最終履約版本，當初係由上訴人與伊簽約，並由
      上訴人辦理驗收後簽發支票付款予伊，伊當時對口以上訴
      人為主，建成宮廟型式係與上訴人討論，上訴人表示除當
      宮廟使用外，要有信徒休息房間，有一間特別係供上訴人
      休息；上訴人名下有許多土地，很有錢，伊個人認為上訴
      人財力雄厚，有十幾棟七層樓合建，分得部份均未出售等
      語(見本院前審卷二第201頁背面-205頁)，則上訴人主張
      係以自有資金興建系爭建物一節，即屬有據。
　　⒌雖被上訴人辯稱系爭建物自始即興建成宮廟之型式，且供
      作九龍宮祭拜使用云云，惟證人即九龍宮信眾雷李妲妲證
      稱：系爭建物係70年間興建，一開始沒有使用，係前兩年
      過年前開始使用等語(見原審卷一第208頁)；證人鄭幸幸
      證稱：廟建好後，神明就全部請進去，但寺廟活動仍在舊
      地方，伊不清楚為何未在新建物內舉行(見原審卷一第209
      頁)，則上訴人主張系爭建物興建完成後，因使用分區限
      制問題，因而將之閒置等語，即非無憑。再審酌系爭建物
      之2樓、5樓天花板橫梁彩繪係於「甲午年」完工(見本院
      前審卷二第29頁編號513、第32頁)，而民國後之甲午年分
      別係103年、43年，可知天花板彩繪應係於103年完成；系
      爭建物2樓、5樓之香爐則刻有「癸巳年」(見本院前審卷
      二第120-121頁)，民國後之癸巳年分別係42年、102年，
      可知香爐應係於102年間購置。又系爭建物內捐地建廟之
      碑文，其上刻載信眾包含廖林雪子之子廖柏森、孫廖恆輝
      、廖哲弘、廖哲漢等人在內，廖柏森原名為廖大蓉，係於
      92年6月20日變更姓名(見原審卷一第120頁、第239頁)，
      佐以證人即九龍宮師傅李子勇證稱：碑文係由伊所刻，與
      捐獻牌子(即原審卷一第120頁上方照片)差不多同時間所
      作等語(見本院前審卷二第21頁)，堪認系爭建物建成後歷
      經二十多載以上，始施作信徒捐獻碑文及上訴人與父母獻
      地之牌示，甚且香爐、彩繪係在102年以後始為定作。則
      被上訴人主張系爭建物完成後，即供作九龍宮拜神使用云
      云，即非事實。
　  ⒍又上訴人主張系爭建物興建完成以來均係由上訴人繳納房
　　　屋稅，系爭建物係由上訴人實際管理，並無借名登記之情
　　　等語，業據其提出74年至106年房屋稅繳納通知書在卷可
      憑（原審卷一第189-203頁、本院前審卷三第61-63頁）。
      而被上訴人固不爭執系爭建物之房屋稅係由上訴人繳納，
      惟辯稱係因上訴人保管九龍宮之款項，故由上訴人繳納云
      云，惟九龍宮信眾之捐款係存入廖林雪子及其夫婿廖政典
　　　之帳戶，業經認定如前，復審諸廖林雪子及廖政典之帳戶
　　　並無支付系爭建物房屋稅之紀錄(見原審卷一第270-274頁
      、本院前審卷二第177頁、第186頁)，堪認上訴人並未使
      用廖林雪子及廖政典帳戶內之款項繳納系爭建物之房屋
　　　稅。又被上訴人自承上訴人自96年淡出九龍宮，有關九龍
　　　宮之捐款、財務均係由鄭幸幸收取、管理（見本院卷二第
　　　404頁），並自97年後未再前往九龍宮（見本院卷一第287
　　　頁），並有證人王施美雀、鄭幸幸之證詞可憑(見本院卷
      一第451頁、第457頁)，佐以證人李子勇證稱：以前係向
      上訴人請款，近幾年係向謝麗琴請款等語(見本院前審卷
      二第213頁)，堪認上訴人自96年後即無為九龍宮管理事務
      ，亦無保管九龍宮之款項。是被上訴人抗辯上訴人係以其
      保管之九龍宮捐款支付系爭建物之地價稅云云，即難憑信
      。應衡情系爭建物若為九龍宮所有，且九龍宮應有相當財
      產可支付系爭建物之房屋稅，上訴人應無以其財產繳納之
      理。至於被上訴人主張系爭建物修繕係以九龍宮信眾捐款
      支付云云，雖證人鄭幸幸曾委由其子吳宜哲於96年12月31
      日開立支票，並指定付款為上訴人，然該紙支票並未經上
      訴人兌現(見本院卷二第231頁、第241頁、第263-267頁)
      ，被上訴人亦不爭執(見本院卷二第229頁)，而被上訴
　　　人主張事後係改以提領現金交付予上訴人之子黃重生云云
      ，則僅有提領現金之紀錄（見本院卷二第241頁），且
　　　為上訴人所否認，自無得為有利於被上訴人之認定。
　　⒎又上訴人主張系爭建物建成後，因受限於分區使用，即閒
      置未予使用，係於103年始獲悉九龍宮供作祭拜神明使用
      等語，業據其提出96年、97年間之現場照片、臺北市政府
      都市發展局103年2月5日函文、臺北市政府建管處70年7月
      2日、70年7月24日切結書、建築內容說明書、委託書及土
      地使用權同意書等為憑(見原審卷一第183-185頁、本院卷
      一第589-602頁)。復佐以被上訴人所提出之系爭建物水電
      費收據，係自102年10月以後之單據（見本院卷一第297頁
      、第303頁、第307-311頁、第315頁、第319頁、第323頁
      、第327頁、第331-335頁、第339頁、第345頁、第349-35
      1頁），且系爭建物內之香爐、彩繪係於102年、103年間
      始為定作，已如前所述，參以上訴人於103年間接獲臺北
      市政府都市發展局來函後，即請求廖林雪子返還系爭建物
      （見本院前審卷一第48頁）等情，堪認系爭建物係於102
      年間始供作信眾拜神使用，且未經上訴人之同意。則上訴
      人主張系爭建物雖以宮廟型式建成，然受限於分區使用，
      不得開放予信眾拜神，乃將之閒置，迄至北市政府接獲民
      眾檢舉並函知上訴人後，始知悉上情等語自屬可採。
　　⒏稽上各情，足認九龍宮之信眾固有捐款建廟之事實，然捐
      款係存入廖林雪子及其夫婿廖政典之帳戶內保管，至系爭
      建物係由上訴人自行出資興建，由其原始取得所有權，並
      由上訴人以自己之財產繳納房屋稅，則被上訴人既未能舉
      證證明系爭建物係由九龍宮信眾捐款興建，九龍宮自無與
      上訴人間有借名關係存在。又系爭建物建成後，上訴人並
      無提供予九龍宮供作拜神使用，且迄於102年間方被使用
      為祭祀場所，上訴人對此既不知情，九龍宮或被上訴人皆
      無得主張與上訴人存有使用借貸關係可言。　　
(二)被上訴人應自系爭建物地下一層至頂樓層予以遷出，並將系
    爭建物返還予上訴人：
　　被上訴人雖稱僅占用系爭建物1樓約5坪作為辦公室，系爭建
    物3樓1間房間放置文書云云。惟查，證人鄭幸幸證稱：九龍
    太子會係因為九龍宮的人都老了，所以就由九龍宮一些年輕
    人代替九龍宮管理宮務，廖林雪子代表九龍宮同意九龍太子
    會使用系爭建物等語(見本院卷一第455頁)；證人即九龍宮
    信眾鄭瓊瓊則證稱：成立九龍太子會係要幫助九龍宮，九龍
    太子會是要幫助九龍宮做事，因九龍宮已經很久了，老人比
    較多，所以才有九龍太子會成立，有九龍宮新信徒來，九龍
    太子會就會接待，請他們去2、5樓拜拜等語(見本院卷二第2
    0頁)，佐以被上訴人之103年5月17日成立大會及104年會員
    大會均係在系爭建物舉行(見本院前審卷一第68頁、第70頁)
    ，廖林雪子並稱九龍宮已於103年5月17日交由被上訴人管理
    等語(見本院前審卷一第48頁)，且被上訴人有分派人員分工
    管理及輪班負責九龍宮事務(見本院前審卷二第117-118頁、
    本院卷一第611頁)，更以自己之名義委任良福保全股份有限
    公司(下稱良福保全公司)，就系爭建物全部提供保全及監視
    系統之服務，有良福保全公司陳報狀暨契約書可憑(見本院
    卷一第195-247頁)，堪認被上訴人於103年5月17日成立之目
    的係為九龍宮管理宮務，並自該日起對系爭建物有事實上之
    管領力，占有系爭建物全部範圍之事實。則上訴人請求被上
    訴人自系爭建物地下一層至屋頂層遷出，並將之返還予上訴
    人為有理由。
(三)按無法律上原因而受利益，致他人受損害者，應返還其利益
    ；雖有法律上原因，而其後已不存在者，亦同，此為民法第
    179條所明定。查：
　　⒈按無權占有他人土地，可能獲得相當於租金之利益為社會
      通常之觀念，自得以對方所受之利益為度，做為請求返還
      之範圍(最高法院61年台上字第1695號判決先例參照)，無
      權占有他人之建物，亦同。被上訴人無權占用系爭建物地
      下一層至屋頂層，自屬無法律上之原因受有相當於租金之
      利益。上訴人依民法第179條規定，請求被上訴人返還不
      當得利，洵屬有理。
  　⒉按城市地方房屋之租金，以不超過土地及其建築物申報總
      價年息10％為限，土地法第97條第1項定有明文。而依土地
      法施行法第25條規定，土地價額指法定地價，建築物價額
      則指依該管縣市地政機關估定之價額。又法定地價，依土
      地法第148條規定，係指土地所有權人依土地法所申報之
      地；關於建築物之估定價額，經參酌土地法第164條規定
      及房屋稅條例第10條第1項、第11條等規定，可知房屋課
      稅現值由不動產評價委員會核定，堪認適足作為建築物價
      額之基準。另就基地租金之數額，除以基地申報地價為基
      礎外，尚須斟酌基地之位置，工商業繁榮之程度，承租人
      利用基地之經濟價值及所受利益等項以為決定（最高法院
      68年台上字第3071號判決先例參照)。再房屋性質不能脫
      離土地之占有而存在，故房屋租金自當包括建築物及其基
      地之總價額為其基準。依此，法律上就土地租金之範圍已
      有最高限額之規定，除當事人另有約定外，自應受上開法
      律條文規定限制，以定其租金之最高限額。
　  ⒊經查，系爭建物坐落於捷運○○國中站與捷運○○○站間之巷道
      ，附近有國立○○○○○○校區、○○公園，生活機能完善，且周
      圍商業程度良好，鄰近巷道之房屋租金每坪約1,147元，
      有不動產租賃查詢、勘估標的位置略圖可憑(見原審卷一
      第26頁、第87頁)。本院審酌上情及周邊環境、工商業繁
      榮程度、被上訴人對系爭建物使用之經濟價值等情狀，認
      應以系爭房屋之土地及其建築物申報總價額年息10％計算
      為適當。　　　　
　　⒋又系爭土地之面積為561平方公尺，且該土地102年1月之申
      報地價為每平方公尺5萬5,520元（見原審卷一第89-94頁
      謄本)，系爭建物103年之課稅現值為588萬8,700元（見原
      審卷一第19頁房屋稅繳納證明)。基此計算，被上訴人自1
      03年5月17日起至返還系爭建物之日止，按月應返還之不
      當得利價額為30萬8,629元【計算式：(55,520×561＋5,888
      ,700)×10%÷12＝308,629，小數點以下四捨五入】。準此，
      上訴人主張被上訴人應給付⑴自103年5月17日起至同年12
      月3日止(僅請求6個月)，相當於租金不當得利185萬1,774
      元（計算式：308,629×6=1,851,774)；⑵自起訴狀繕本送
      達翌日起即103年12月4日(見原審卷一第29頁)起至返還系
      爭建物之日止，每月相當於租金不當得利30萬8,629元為
      有理由，應予准許。　
六、綜上所述，被上訴人依民法第767條第1項、第179條之規定
    ，請求上訴人應自系爭建物地上1至6層遷出，並將之返還予
    上訴人，及給付相當於租金之不當得利185萬1,774元及自10
    3年12月4日起至清償至日止按年息5%計算之利息，暨自103
    年12月4日起至返還系爭建物之日止，按月給付30萬8,629元
    為有理由，自屬正當，應予准許。從而，原審就此部分為上
    訴人敗訴之判決，尚有未洽，上訴人上訴意旨指摘原判決關
    此部分不當，求予廢棄改判，為有理由，爰由本院廢棄改判
    如主文第2項所示。另兩造陳明願供擔保聲請准、免假執行
    之宣告，核無不合，爰分別酌定供擔保金額予以准許。又上
    訴人於本院追加請求被上訴人應自系建物地下1樓及屋頂層
    遷出，並將之返還予上訴人，亦為有理由，應予准許。
七、本件事證已臻明確，兩造其餘之攻擊或防禦方法及所用之證
    據，經本院斟酌後，認為均不足以影響本判決之結果，爰不
    逐一論列，附此敘明。
八、據上論結，本件上訴及追加之訴均有理由，判決如主文。
中　　華　　民　　國　　110 　年　　5 　　月　　12　　日
                    民事第五庭   
                        審判長法  官  賴劍毅
                              法  官  陳君鳳
                              法  官  楊雅清
正本係照原本作成。
如不服本判決，應於收受送達後20日內向本院提出上訴書狀，其
未表明上訴理由者，應於提出上訴後20日內向本院補提理由書狀
（均須按他造當事人之人數附繕本）上訴時應提出委任律師或具
有律師資格之人之委任狀；委任有律師資格者，另應附具律師資
格證書及釋明委任人與受任人有民事訴訟法第466 條之1第1項但
書或第2項所定關係之釋明文書影本。
中　　華　　民　　國　　110 　年　　5 　　月　　14　　日
　　　　　　　　　    　　　　書記官　陳惠娟